臺灣桃園地方法院刑事判決  
111年度易字第77號
公  訴  人  臺灣桃園地方檢察署檢察官
被      告  張䕒心



選任辯護人  吳光禾律師（法律扶助)
上列被告因詐欺案件，經檢察官提起公訴（110年度偵字第19146
號）及移送併辦（臺灣新北地方檢察署110年度偵緝字第2494號
、110年度偵字第20826號、臺灣高雄地方檢察署110年度偵字第1
0665號），本院判決如下：
    主  文
張䕒心幫助犯洗錢防制法第十四條第一項之洗錢罪，處有期徒刑
參月，併科罰金新臺幣參萬元，罰金如易服勞役，以新臺幣壹仟
元折算壹日。
未扣案之犯罪所得新臺幣伍佰元沒收，於全部或一部不能沒收或
不宜執行沒收時，追徵其價額。
    事  實
張䕒心可預見將金融機構帳戶之金融卡及密碼交付他人使用，恐
遭他人用以充作詐欺被害人匯入款項並於他人提領款項或轉帳後
遮斷資金流動軌跡以逃避國家刑事追訴、處罰之犯罪工具，藉此
以掩飾、隱匿詐欺取財犯罪所得之去向，竟仍基於縱有人利用其
交付之帳戶作為實施掩飾、隱匿詐欺取財犯罪所得去向之洗錢及
詐欺取財犯行之犯罪工具，亦不違背其本意之幫助犯意，於民國
109年11月20日下午5時45分至110年1月20日上午10時34分間之某
時（起訴書誤載為109年10月間，移送併辦意旨書均誤載為110年
1月20日前某時，應予更正），將其所申辦之玉山商業銀行（下
稱玉山銀行）帳號000-0000000000000號帳戶（下稱玉山銀行帳
戶）、中華郵政股份有限公司（下稱郵局）帳號000-0000000000
0000號帳戶（下稱郵局帳戶）、中國信託商業銀行股份有限公司
（下稱中信銀行）帳號000-000000000000號帳戶（下稱中信銀行
帳戶）之金融卡及密碼，以不詳之方式，交付予詐欺集團所屬某
真實姓名、年籍均不詳之成年成員。嗣該詐欺集團所屬真實姓名
、年籍均不詳之成年成員取得前揭玉山銀行帳戶、郵局帳戶、中
信銀行帳戶後，即持之作為向不特定人詐欺取財及提領款項或轉
帳以掩飾、隱匿詐欺取財犯罪所得去向之人頭帳戶使用，乃共同
意圖為自己不法之所有，基於詐欺取財、掩飾、隱匿詐欺取財犯
罪所得去向以洗錢之犯意聯絡，於附表編號1至5所示之詐欺時間
，以附表編號1至5所示之詐欺方式對張昆祿、陳楷博、翁雪馨、
張秋慧、何金龍施以詐術，致張昆祿、陳楷博、翁雪馨、張秋慧
、何金龍陷於錯誤，因而分別依附表編號1至5所示該詐欺集團所
屬真實姓名、年籍均不詳之成年成員之指示，於附表編號1至5所
示之匯款時間，將附表編號1至5所示遭詐欺金額之款項，以附表
編號1至5詐欺時間及方式欄所示之方式匯入前揭玉山銀行帳戶、
郵局帳戶、中信銀行帳戶內，復遭該詐欺集團所屬真實姓名、年
籍均不詳之成年成員自前揭玉山銀行帳戶內提領款項及轉帳至僅
餘新臺幣（下同）17元、自前揭郵局帳戶內提領款項至僅餘498
元、自前揭中信銀行帳戶內提領款項至僅餘545元，以此掩飾、
隱匿上開詐欺取財犯罪所得去向。嗣陳楷博、翁雪馨、張秋慧、
何金龍發現遭詐欺並報警，始循線查悉上情。
    理  由
壹、程序部分
　　本判決下述所引用被告張䕒心以外之人於審判外之陳述，檢
    察官、被告及其辯護人於本院審判期日調查證據時，對於該
    等證據之證據能力均無爭執（見本院111年度易字第77號卷
    【下稱本院卷】第249至260頁），且迄於言詞辯論終結前亦
    未聲明異議，本院審酌上開言詞、書面陳述及作成時之情況
    ，尚無違法不當及證明力明顯過低之瑕疵，而認為以之作為
    證據應屬適當，依刑事訴訟法第159條之5第2項、第1項之規
    定，均有證據能力。
貳、實體部分
一、認定事實所憑之證據及理由：
　　訊據被告固坦承前揭玉山銀行帳戶、郵局帳戶、中信銀行帳
    戶為其所申辦，惟矢口否認有何上開幫助洗錢、幫助詐欺取
    財之犯行，辯稱：前揭玉山銀行帳戶、郵局帳戶、中信銀行
    帳戶之金融卡在我一邊以前揭中信銀行帳戶匯款給友人、一
    邊與友人通話後因手無力而一起掉落，之後始發現遺失云云
    。辯護意旨則以：被告認事及社會認知均有障礙，且與一般
    人有顯著差異，並無洗錢及詐欺取財之幫助故意等語為被告
    辯護。經查：
　㈠前揭玉山銀行帳戶、郵局帳戶、中信銀行帳戶為被告所申辦
    乙節，業據被告於檢察事務官詢問、偵訊、本院準備程序及
    審判中供承在卷（見臺灣高雄地方檢察署110年度偵字第106
    65號卷【下稱偵10665卷】第73至74頁；臺灣新北地方檢察
    署110年度偵字第20826號卷【下稱偵20826卷】第170頁；臺
    灣桃園地方檢察署110年度偵字第19146號卷【下稱偵19146
    卷】第109頁；臺灣新北地方檢察署110年度偵緝字第2494號
    卷【下稱偵緝卷】第39頁；本院卷第41、262頁），並有郵
    局110年3月8日儲字第1100053652號函暨所附被告郵局帳戶
    之帳戶基本資料及109年1月1日至110年3月2日客戶歷史交易
    清單、郵局110年3月9日儲字第1100054166號函暨所附被告
    郵局帳戶之帳戶基本資料、109年10月1日至110年3月4日客
    戶歷史交易清單、存簿及金融卡變更資料、中信銀行110年2
    月25日中信銀字第110224839041582號函暨所附被告中信銀
    行帳戶之客戶基本資料、110年1月1日至110年2月8日存款交
    易明細及自動化交易LOG資料、中信銀行110年2月17日中信
    銀字第110224839031935號函暨所附被告中信銀行帳戶之客
    戶基本資料、金融卡、存摺及印鑑卡掛失紀錄、109年12月1
    日至110年2月4日存款交易明細、被告郵局帳戶之詐騙通報
    查詢資料、109年9月1日至110年1月25日交易明細、郵局111
    年3月25日儲字第1110085886號函暨所附被告郵局帳戶之帳
    戶基本資料、整批終止帳戶存簿變更資料、存簿變更代號、
    查詢金融卡變更資料、106年3月23日至111年3月22日客戶歷
    史交易清單、中信銀行111年3月25日中信銀字第1112248390
    91316號函暨所附金融卡掛失及補發相關說明、被告中信銀
    行帳戶之存款基本資料、101年1月31日至111年3月16日存款
    交易明細、中信銀行111年3月17日中信銀字第111224839077
    706號函暨所附被告中信銀行帳戶之102年5月31日至109年10
    月20日存款交易明細、金融卡掛失及補發資料及玉山銀行集
    中管理部111年4月22日玉山個（集）字第1110050173號函暨
    所附被告玉山銀行帳戶109年10月11日至110年1月20日交易
    明細、帳戶基本資料、晶片金融卡事故資料查詢資料各1份
    在卷可稽（見偵19146卷第33至43頁；桃園市政府警察局八
    德分局德警分刑字第1100005872號卷【下稱警卷】第33至43
    頁；偵20826卷第83至86頁；臺灣新北地方檢察署110年度偵
    字第16838號卷【下稱偵16838卷】第6至9頁；本院110年度
    審易字第1455號卷【下稱審易卷】第87至88頁；本院卷第11
    1至125、127至139、167至173、177至181頁），是此部分事
    實，首堪認定。
　㈡又附表編號1所示上開詐欺集團所屬真實姓名、年籍均不詳之
    成年成員於附表編號1所示之詐欺時間，以附表編號1所示之
    詐欺方式對被害人張昆祿施以詐術，致張昆祿陷於錯誤，因
    而依附表編號1所示該詐欺集團所屬真實姓名、年籍均不詳
    之成年成員之指示，於附表編號1所示之匯款時間，將附表
    編號1所示遭詐欺金額之款項，以附表編號1詐欺時間及方式
    欄所示之方式匯入前揭玉山銀行帳戶內，附表編號2、4所示
    該詐欺集團所屬真實姓名、年籍均不詳之成年成員於附表編
    號2、4所示之詐欺時間，以附表編號2、4所示之詐欺方式對
    告訴人陳楷博、張秋慧施以詐術，致陳楷博、張秋慧陷於錯
    誤，因而依附表編號2、4所示該詐欺集團所屬真實姓名、年
    籍均不詳之成年成員之指示，於附表編號2、4所示之匯款時
    間，將附表編號2、4所示遭詐欺金額之款項，以附表編號2
    、4詐欺時間及方式欄所示之方式匯入前揭郵局帳戶內，附
    表編號3、5所示該詐欺集團所屬真實姓名、年籍均不詳之成
    年成員於附表編號3、5所示之詐欺時間，以附表編號3、5所
    示之詐欺方式對告訴人翁雪馨、何金龍施以詐術，致翁雪馨
    、何金龍陷於錯誤，因而依附表編號3、5所示該詐欺集團所
    屬真實姓名、年籍均不詳之成年成員之指示，於附表編號3
    、5所示之匯款時間，將附表編號3、5所示遭詐欺金額之款
    項，以附表編號3、5詐欺時間及方式欄所示之方式匯入前揭
    中信銀行帳戶內等事實，則有附表編號1至5證據欄所示之證
    據附卷可參，故上情均堪認定。
　㈢被告係於109年11月20日下午5時45分至110年1月20日上午10
    時34分間之某時，將前揭玉山銀行帳戶、郵局帳戶、中信銀
    行帳戶之金融卡及密碼，以不詳之方式，交付予上開詐欺集
    團所屬某真實姓名、年籍均不詳之成年成員乙節，認定如下
    ：
　⒈依卷附前揭玉山銀行集中管理部111年4月22日玉山個（集）
    字第1110050173號函暨所附被告玉山銀行帳戶109年10月11
    日至110年1月20日交易明細、帳戶基本資料、晶片金融卡事
    故資料查詢資料所示，前揭玉山銀行帳戶於109年9月28日下
    午2時48分許掛失註銷晶片金融卡悠遊DEBIT卡，並換發晶片
    卡，於109年11月20日下午5時45分許跨行提領805元後，僅
    餘72元，且張昆祿遭詐欺陷於錯誤而委由劉春桂於110年1月
    20日中午12時42分許，將180,000元匯入前揭玉山銀行帳戶
    後，旋於同日中午12時56分起至下午1時1分止，遭以操作AT
    M跨行提領至僅餘17元等情。
　⒉依卷附前揭郵局110年3月9日儲字第1100054166號函暨所附被
    告郵局帳戶之帳戶基本資料、109年10月1日至110年3月4日
    客戶歷史交易清單、存簿及金融卡變更資料、郵局111年3月
    25日儲字第1110085886號函暨所附被告郵局帳戶之帳戶基本
    資料、整批終止帳戶存簿變更資料、存簿變更代號、查詢金
    融卡變更資料、106年3月23日至111年3月22日客戶歷史交易
    清單，參以卷附郵局111年3月23日板營字第1111800246號函
    （見本院卷第175頁）所示，前揭郵局帳戶於102年4月29日
    下午3時4分許，掛失存摺同時補發存摺並更換印鑑，於103
    年9月23日下午2時9分許更換印鑑，於108年6月24日上午11
    時43分許更換印鑑及密碼，於同日上午11時47分許並核發感
    應式VISA金融卡，於109年9月18日上午8時46分許以感應式V
    ISA金融卡提領款項3,800元後，僅餘13元，於109年12月21
    日上午7時31分許經郵局存入利息105元而餘118元，於110年
    1月20日上午10時34分許有先跨行轉入18,100元，且張秋慧
    遭詐欺陷於錯誤而於同日上午11時9分許、上午11時11分許
    ，將50,000元、37,000元匯入前揭郵局帳戶後，旋於同日上
    午11時19分許、上午11時25分許，遭以操作ATM跨行提領1,0
    00元、20,000元，陳楷博遭詐欺陷於錯誤而於同日上午11時
    34分許將7,100元匯入前揭郵局帳戶後，旋於同日上午11時4
    2分起至同日下午3時48分止，遭以操作ATM提領及跨行提領
    至僅餘498元，復於110年1月21日上午9時51分許，經設定為
    異常交易帳戶，並於同日下午3時6分許，經設定為警示帳戶
    ，於110年2月23日下午6時7分許警示帳戶整批結清銷戶，而
    109年6月1日至110年1月31日並無金融卡掛失、補發及變更
    密碼之紀錄等情。
　⒊依卷附前揭中信銀行110年2月17日中信銀字第1102248390319
    35號函暨所附被告中信銀行帳戶之客戶基本資料、金融卡、
    存摺及印鑑卡掛失紀錄、109年12月1日至110年2月4日存款
    交易明細、中信銀行111年3月25日中信銀字第111224839091
    316號函暨所附金融卡掛失及補發相關說明、被告中信銀行
    帳戶之存款基本資料、101年1月31日至111年3月16日存款交
    易明細、中信銀行111年3月17日中信銀字第11122483907770
    6號函暨所附被告中信銀行帳戶之102年5月31日至109年10月
    20日存款交易明細、金融卡掛失及補發資料，參以卷附中信
    銀行111年5月10日中信銀字第111224839142946號函暨所附
    印鑑掛失、變更、更換紀錄（見本院卷第268之1至268之3頁
    ）所示，前揭中信銀行帳戶於102年5月31日掛失金融卡，並
    於同日補發，於109年10月13日下午1時38分許掛失金融卡，
    並於同日變更印鑑相關資料，於109年10月20日下午3時10分
    許補發簽帳金融卡，於109年10月21日下午3時59分許以簽帳
    金融卡提領5,000元後，僅餘45元，且何金龍遭詐欺陷於錯
    誤而於110年1月20日上午11時42分許，將18,100元匯入前揭
    中信銀行帳戶後，旋於同日中午12時47分許，遭以操作ATM
    提領78,000元，翁雪馨遭詐欺陷於錯誤而於110年1月20日下
    午3時16分許，將13,000元匯入前揭中信銀行帳戶後，旋於
    同日下午3時45分許，遭以操作ATM提領21,000元而僅餘545
    元等情。
　⒋則參諸被告於警詢、檢察事務官詢問、偵訊、本院準備程序
    及審判中供稱：前揭玉山銀行帳戶、郵局帳戶、中信銀行帳
    戶之金融卡密碼均為216258，是我手機號碼後6碼，因為比
    較好記，密碼沒有一起遺失，我沒有將金融卡密碼寫在金融
    卡上或另外用紙寫在紙上放在金融卡裡等語（見偵20826卷
    第78頁反面；偵10665卷第74頁；偵19146卷第110頁；本院
    卷第43、265至266頁），倘被告未將前揭玉山銀行帳戶、郵
    局帳戶、中信銀行帳戶之金融卡密碼提供予他人，參酌被告
    所設定之金融卡密碼雖係被告之手機號碼，果非被告親屬或
    友人，亦難知悉或猜得被告係以其手機號碼作為金融卡密碼
    ，則依前述，何以被告前揭玉山銀行帳戶、郵局帳戶、中信
    銀行帳戶於附表編號1至5所示之被害人、告訴人於110年1月
    20日匯入款項之前，分別於109年11月20日下午5時45分許僅
    餘72元、於109年12月21日上午7時31分許僅餘118元、於109
    年10月21日下午3時59分許僅餘45元，且於附表編號1至5所
    示之被害人、告訴人於110年1月20日匯入款項後，旋於同日
    即遭他人提領款項而分別僅餘17元、498元、545元，苟若被
    告未將前揭玉山銀行帳戶、郵局帳戶、中信銀行帳戶之金融
    卡密碼提供予他人，焉能如此巧合，於同日前揭玉山銀行帳
    戶、郵局帳戶、中信銀行帳戶均有款項匯入並於同日旋遭提
    領之情，顯不合理。
　⒌被告固於本院審判中辯稱：我發現前揭玉山銀行帳戶、郵局
    帳戶、中信銀行帳戶金融卡遺失之後，我沒有時間去掛遺失
    ，也不知道要去哪裡掛遺失云云（見本院卷第161頁），然
    前揭玉山銀行帳戶、中信銀行帳戶均有金融卡掛失補發之紀
    錄，而前揭郵局帳戶亦有存摺掛失補發之紀錄，已如上述，
    則被告辯稱不知如何掛失云云，顯不足採。遑論依卷附新北
    市政府警察局三峽分局鶯歌分駐所受理案件證明單（見審易
    卷第89頁）所示，被告係於本案檢察官起訴後之110年9月30
    日始報案於109年10月15日發現前揭玉山銀行帳戶、郵局帳
    戶、中信銀行帳戶金融卡遺失等情，亦與前述前揭中信銀行
    帳戶於109年10月20日下午3時10分許補發簽帳金融卡乙節相
    悖，足見被告以前詞辯稱前揭玉山銀行帳戶、郵局帳戶、中
    信銀行帳戶之金融卡遺失云云，要係犯後卸責之飾詞，不足
    採信。
　⒍衡情徵諸目前詐欺取財及掩飾、隱匿詐欺取財犯罪所得去向
    之洗錢犯罪手法，所利用供被害人、告訴人匯款之金融機構
    帳戶，必係可牢固掌控之金融機構帳戶，而毋庸擔心該金融
    機構帳戶遭人掛失或驟然變更密碼，是詐欺取財及掩飾、隱
    匿詐欺取財犯罪所得去向之洗錢犯罪行為人幾無利用他人遺
    失或遭竊之金融機構帳戶而甘冒金融機構帳戶之所有人掛失
    止付或遭所有人提領，致無法提領金錢風險之理，從而被告
    上開所辯顯與常情不符。是被告當係將前揭玉山銀行帳戶、
    郵局帳戶、中信銀行帳戶之金融卡及密碼，以不詳之方式，
    交付予上開詐欺集團所屬某真實姓名、年籍均不詳之成年成
    員，供該詐欺集團作為向附表編號1至5所示被害人、告訴人
    詐欺取財及提領以掩飾、隱匿詐欺取財犯罪所得去向之人頭
    帳戶使用甚明，參酌上述前揭玉山銀行帳戶、郵局帳戶、中
    信銀行帳戶之交易明細等情，雖前揭郵局帳戶於109年12月2
    1日上午7時31分許尚有經郵局存入利息，然除此之外，於11
    0年1月20日以前，前揭玉山銀行帳戶、郵局帳戶、中信銀行
    帳戶最後之交易明細，應係前揭玉山銀行帳戶於109年11月2
    0日下午5時45分許跨行提領805元，而110年1月20日當日最
    早之交易明細，則係前揭郵局帳戶於110年1月20日上午10時
    34分許有先跨行轉入18,100元，則被告應係於此段期間即10
    9年11月20日下午5時45分至110年1月20日上午10時34分間之
    某時，將前揭玉山銀行帳戶、郵局帳戶、中信銀行帳戶之金
    融卡及密碼，以不詳之方式，交付予上開詐欺集團所屬某真
    實姓名、年籍均不詳之成年成員乙節，已堪認定。　
　㈣再參酌一般人向金融機構開設金融機構帳戶，若係用於存提
    款或薪資轉帳等正當用途，並無嚴格法令限制，自可光明正
    大自行申請使用，而金融機構帳戶事關存戶個人財產權益之
    保障，屬個人理財之工具，若與存戶之存摺、金融卡及密碼
    結合，專屬性、私密性更形提高，除非本人或與本人具密切
    親誼關係者，難認有何正當理由可自由流通使用該金融卡，
    稍具通常社會歷練之一般人亦應具備妥為保管該等物品，縱
    有特殊情況，致須將該等物品交付予自己不具密切親誼之人
    時，亦必深入瞭解該他人之可靠性與用途，以防止遭他人違
    反自己意願使用或不法使用之常識，且金融機構帳戶之用途
    既係用來存提款項，則金融卡及密碼等有關個人財產及身分
    之物品，如有不明人士蒐集以作不明用途之用，則依一般常
    識認知，極易判斷乃係該隱身幕後之使用人基於使用他人之
    金融機構帳戶，存提款情形可不易遭人循線追查之考慮而為
    ，自可產生該金融機構帳戶係用於與不法財產犯罪目的相關
    之合理懷疑，加以我國近年來各種以不實電話內容而詐欺取
    財之犯罪類型層出不窮，該等犯罪，多數均係利用他人金融
    機構帳戶作為詐欺所得財物之出入帳戶，業經媒體廣為披載
    ，金融機關亦一再提醒勿將金融機構帳戶資料提供他人使用
    之重要性，是依一般人通常之知識、智能及經驗，應已知悉
    將金融機構帳戶之金融卡及密碼非依正常程序交付予他人，
    極可能使取得該金融機構帳戶之金融卡及密碼者，藉由該金
    融機構帳戶作為向不特定人詐欺取財及提領以掩飾、隱匿詐
    欺取財犯罪所得去向之人頭帳戶使用，以躲避追緝。是參酌
    被告於警詢時自述高中畢業之智識程度等語（見偵20826卷
    第78頁正面）及依卷附被告之個人戶籍資料查詢結果表所示
    被告於本案行為時42歲乙節，復依前述前揭玉山銀行帳戶有
    金融卡掛失補發之紀錄、前揭郵局帳戶有存摺掛失補發、更
    換印鑑及密碼之紀錄、前揭中信銀行帳戶有金融卡掛失補發
    、變更印鑑之紀錄，且均非委託代辦之情，足見依被告之年
    齡、智識及曾親自辦理金融卡、存摺掛失補發、變更或更換
    印鑑及密碼之經驗，被告當知悉不得任意將前揭玉山銀行帳
    戶、郵局帳戶、中信銀行帳戶之金融卡及密碼交付予他人，
    竟仍為之，足見被告於交付時，主觀上有幫助詐欺取財及幫
    助掩飾、隱匿詐欺取財犯罪所得去向之幫助洗錢不確定故意
    ，至為灼然。
　㈤至依卷附衛生福利部中央健康保險署公布之「2014年版_中文
    版ICD-10-CM/PCS（106.07.19更新）-中文版 ICD-10-CM（1
    06.07.19更新）」節錄本、身心障礙者鑑定作業辦法「附表
    二甲 身體功能及構造之類別、鑑定向度、程度分級與基準
    」資料、中華民國身心障礙證明正反面翻拍照片、臺北市立
    聯合醫院111年3月24日北市醫和字第1113021363號函暨所附
    被告之相關病歷資料、臺北市立聯合醫院111年3月31日之診
    斷證明書（見審易卷第69至85、91頁；本院卷第57至110、1
    57頁）所示，被告於102年5月23日至111年3月31日經門診共
    52次，經醫師診斷罹患重度鬱症合併有入睡或維持睡眠之持
    續障礙，且醫囑為長期情緒低落、精神耗弱、注意力不集中
    ，須持續門診治療，經心理衡鑑為輕度智能不足障礙，整體
    心理社會功能、情緒功能、高階認知功能均有1級障礙程度
    等節，然依此亦可知被告並非全然無認事及社會認知之能力
    ，僅係在整體心理社會功能、情緒功能、高階認知功能有1
    級障礙，而有輕度智能不足障礙，並有罹患重度鬱症合併睡
    眠障礙等情，然依前述於本案行為前，被告就其前揭中信銀
    行帳戶甫於109年10月13日下午1時38分許掛失金融卡，並於
    同日變更印鑑相關資料，於109年10月20日下午3時10分許補
    發簽帳金融卡，則被告顯然知悉若金融卡有遺失之情須辦理
    掛失、補發，以防遭他人任意使用，及不得任意將前揭玉山
    銀行帳戶、郵局帳戶、中信銀行帳戶之金融卡及密碼交付予
    他人等情，足見被告仍可辨識自己行為是否違法且有依其辨
    識而行為之控制能力，並無刑法第19條第1項、第2項所定責
    任能力完全欠缺或顯著減低之情形。辯護意旨以前詞為被告
    辯護，經核並無理由。
　㈥綜上所述，本案事證明確，被告犯行洵堪認定，應予依法論
    科。
二、論罪科刑：
  ㈠按刑法上之幫助犯，係對於正犯所實行之犯罪行為有所認識
    ，而以幫助之犯意，對於正犯所實行之犯罪行為，予以物質
    或精神上之助力，使正犯得以或更易於實現構成要件，或使
    正犯之犯罪行為造成更大之損害。據此，幫助犯之幫助行為
    ，應係指實施構成要件以外之行為，若係實施構成要件之行
    為，則非幫助行為，而應論以共同正犯。查被告提供前揭玉
    山銀行帳戶、郵局帳戶、中信銀行帳戶予上開詐欺集團，固
    使該詐欺集團得以於對附表編號1至5所示之被害人、告訴人
    施以詐術致使渠等陷於錯誤後，指示附表編號1至5所示之被
    害人、告訴人將款項匯入前揭玉山銀行帳戶、郵局帳戶、中
    信銀行帳戶內，因而取得附表編號1至5所示之被害人、告訴
    人所交付之款項，並將該等款項提領或轉帳而出以掩飾、隱
    匿該等詐欺取財犯罪所得之去向，但依卷內證據無從證明被
    告有參與詐欺取財、掩飾、隱匿詐欺取財犯罪所得去向之洗
    錢等構成要件行為，是被告顯係以幫助犯意單純提供前揭玉
    山銀行帳戶、郵局帳戶、中信銀行帳戶以供實行詐欺取財、
    掩飾、隱匿詐欺取財犯罪所得去向之洗錢正犯使用，乃參與
    詐欺取財、掩飾、隱匿詐欺取財犯罪所得去向之洗錢構成要
    件以外之行為，屬掩飾、隱匿詐欺取財犯罪所得去向洗錢罪
    、詐欺取財罪之幫助犯。
  ㈡核被告所為，係犯刑法第30條第1項前段、洗錢防制法第14條
    第1項、第2條第2項之幫助洗錢罪、刑法第30條第1項前段、
    第339條第1項之幫助詐欺取財罪。
  ㈢被告以一提供前揭玉山銀行帳戶、郵局帳戶、中信銀行帳戶
    之幫助行為，同時幫助上開詐欺集團對附表編號1至5所示之
    被害人、告訴人遂行詐欺取財及掩飾、隱匿詐欺取財犯罪所
    得去向之洗錢犯行，係以一行為觸犯數罪名之想像競合犯，
    應依刑法第55條之規定，從一重論以刑法第30條第1項前段
    、洗錢防制法第14條第1項之幫助洗錢罪。
  ㈣臺灣新北地方檢察署檢察官以110年度偵緝字第2494號移送併
    辦意旨書移送併辦附表編號5所示幫助詐欺取財之犯罪事實
    、以110年度偵字第20826號移送併辦意旨書移送併辦附表編
    號3所示幫助詐欺取財犯罪事實與被告提供前揭中信銀行帳
    戶金融卡及密碼之幫助洗錢犯罪事實、臺灣高雄地方檢察署
    檢察官以110年度偵字第10665號移送併辦意旨書移送併辦附
    表編號2所示幫助詐欺取財之犯罪事實、臺灣桃園地方檢察
    署檢察官檢察官於111年6月1日以111年度蒞字第2559號補充
    理由書補充附表編號1所示幫助詐欺取財與被告提供前揭玉
    山銀行帳戶金融卡及密碼之幫助洗錢犯罪事實，及公訴意旨
    漏未論及被告提供前揭郵局帳戶金融卡及密碼之幫助洗錢犯
    罪事實，與起訴書犯罪事實欄所載之犯罪事實均具有想像競
    合犯之裁判上一罪關係，本院自得併予審論。
  ㈤被告幫助他人犯洗錢防制法第14條第1項之洗錢罪，並未實際
    參與掩飾、隱匿詐欺取財犯罪所得去向洗錢之犯行，屬幫助
    犯，所犯情節較正犯輕微，依刑法第30條第2項之規定，按
    正犯之刑減輕其刑。
  ㈥爰審酌被告提供前揭玉山銀行帳戶、郵局帳戶、中信銀行帳
    戶之金融卡及密碼予上開詐欺集團所屬成員之行為，使上開
    詐欺集團藉此取得附表編號1至5所示被害人、告訴人所匯入
    前揭玉山銀行帳戶、郵局帳戶、中信銀行帳戶之款項，並將
    該等款項提領而出以掩飾、隱匿該等詐欺取財犯罪所得之去
    向，除因而造成附表編號1至5所示被害人、告訴人受有附表
    編號1至5所示遭詐欺金額之損害，並增加查緝上開詐欺集團
    之困難，助長洗錢、詐欺取財犯罪之猖獗，不僅侵害個人之
    財產權，亦影響金融秩序之穩定，所為實應加以非難，兼衡
    被告未與附表編號1至5所示被害人、告訴人調解、和解或賠
    償所受損害之犯罪後態度等節，併考量前述被告有輕度智能
    不足障礙，領有身心障礙證明，並罹患重度鬱症合併睡眠障
    礙之情，及被告於警詢時自述職業為清潔人員、家庭經濟小
    康之生活狀況、高中畢業之智識程度（見偵20826卷第78頁
    正面）等一切情狀，量處如主文所示之刑，並諭知罰金部分
    易服勞役之折算標準，以示懲儆。
三、沒收：
　㈠按犯罪所得，屬於犯罪行為人者，沒收之。前2項之沒收，於
    全部或一部不能沒收或不宜執行沒收時，追徵其價額，刑法
    第38條之1第1項前段、第3項分別定有明文。查前揭中信銀
    行帳戶內尚有餘額545元，而於被告交付前揭中信銀行帳戶
    之金融卡及密碼予上開詐欺集團所屬成員前，尚有餘額45元
    ，均如前述，則扣除45元之餘額500元，當屬被告之犯罪所
    得，既未據扣案，應依刑法第38條之1第1項前段、第3項之
    規定宣告沒收，於全部或一部不能沒收或不宜執行沒收時，
    追徵其價額。至前揭玉山銀行帳戶雖有餘額17元，然於被告
    交付前揭玉山銀行帳戶之金融卡及密碼予上開詐欺集團所屬
    成員前，尚有餘額72元，亦如前述，則尚難認前揭玉山銀行
    帳戶之餘額17元屬被告之犯罪所得，自無從對此宣告沒收或
    追徵，附此敘明。另前揭郵局帳戶之餘額498元，業經郵局
    設定為警示帳戶整批結清銷戶，已如前述，則依存款帳戶及
    其疑似不法或顯屬異常交易管理辦法之規定，被告前揭郵局
    帳戶之餘額，應由郵局依上開辦法返還附表編號2、4所示之
    告訴人或依法可領取之人，已無從由被告自行處分而難認屬
    於被告，對此，爰不予宣告沒收或追徵，併予敘明。
　㈡次按供犯罪所用、犯罪預備之物或犯罪所生之物，屬於犯罪
    行為人者，得沒收之。但有特別規定者，依其規定。前2項
    之沒收，於全部或一部不能沒收或不宜執行沒收時，追徵其
    價額。宣告前2條之沒收或追徵，有過苛之虞、欠缺刑法上
    之重要性、犯罪所得價值低微，或為維持受宣告人生活條件
    之必要者，得不宣告或酌減之，刑法第38條第2項、第4項、
    第38條之2第2項分別定有明文。查被告交付上開詐欺集團所
    屬成員之前揭玉山銀行帳戶、郵局帳戶、中信銀行帳戶之金
    融卡，未經扣案，雖係供本案犯罪所用之物，但迄今仍未取
    回，本院衡酌該等金融卡之存在，並不具刑法上之非難性，
    且被告業經處以如主文所示之刑，倘沒收、追徵該等金融卡
    ，僅係另啟刑事執行程序，衍生程序上額外之勞費支出而致
    公眾利益之損失，是對前揭玉山銀行帳戶、郵局帳戶、中信
    銀行帳戶金融卡之沒收、追徵已然欠缺刑法上之重要性而無
    必要，爰依刑法第38條之2第2項之規定，不予宣告沒收或追
    徵。
據上論斷，應依刑事訴訟法第299條第1項前段，洗錢防制法第14
條第1項，刑法第11條前段、第30條第1項前段、第2項、第339條
第1項、第55條、第42條第3項前段、第38條之1第1項前段、第3
項，刑法施行法第1條之1第1項，判決如主文。
本案經檢察官劉倍提起公訴，檢察官蕭擁溱、呂建興、曾開源移
送併辦，檢察官王珽顥到庭執行職務。
中　　華　　民　　國　　111 　年　　6 　　月　　28　　日
                  刑事第三庭　審判長法　官　謝順輝
                                    法  官  呂秉炎
                                    法  官　陳柏嘉
以上正本證明與原本無異。
如不服本判決應於收受判決後20日內向本院提出上訴書狀，並應
敘述具體理由。其未敘述上訴理由者，應於上訴期間屆滿後20日
內向本院補提理由書(均須按他造當事人之人數附繕本)「切勿逕
送上級法院」。 
      　　　　　　　　　　　　　　　書記官　鍾宜君
中　　華　　民　　國　　111 　年　　6 　　月　　29　　日

附錄本案論罪科刑法條全文：
洗錢防制法第14條
有第2條各款所列洗錢行為者，處7年以下有期徒刑，併科新臺幣
5百萬元以下罰金。
前項之未遂犯罰之。
前2項情形，不得科以超過其特定犯罪所定最重本刑之刑。
洗錢防制法第2條
本法所稱洗錢，指下列行為：
一、意圖掩飾或隱匿特定犯罪所得來源，或使他人逃避刑事追訴
    ，而移轉或變更特定犯罪所得。
二、掩飾或隱匿特定犯罪所得之本質、來源、去向、所在、所有
    權、處分權或其他權益者。
三、收受、持有或使用他人之特定犯罪所得。
中華民國刑法第30條
幫助他人實行犯罪行為者，為幫助犯。雖他人不知幫助之情者，
亦同。
幫助犯之處罰，得按正犯之刑減輕之。 
中華民國刑法第339條
意圖為自己或第三人不法之所有，以詐術使人將本人或第三人之
物交付者，處5年以下有期徒刑、拘役或科或併科50萬元以下罰
金。
以前項方法得財產上不法之利益或使第三人得之者，亦同。
前2項之未遂犯罰之。
附表：
編號 被害人或告訴人 詐欺時間及方式 匯款時間 遭詐欺金額（新臺幣） 證據 ⒈ 張昆祿（被害人） 上開詐欺集團所屬某真實姓名、年籍均不詳之成年成員，冒充張昆祿友人「小詹」之名義，於109年11月20日下午5時45分至110年1月20日中午12時42分間之某時，以通訊軟體LINE與張昆祿語音通話，向張昆祿佯稱：須借款180,000元云云，致張昆祿陷於錯誤，因而依上開詐欺集團所屬某真實姓名、年籍均不詳之成年成員之指示，委由張昆祿之妻劉春桂，於右列所示之匯款時間，以臨櫃匯款之方式匯款右列所示遭詐欺金額至張䕒心之玉山銀行帳戶內。 110年1月20日 中午12時42分許 180,000元 ①證人即被害人張昆祿之妻劉春桂於警詢時之證述（見本院卷第225至227頁）。 ②玉山銀行集中管理部111年4月22日玉山個（集）字第1110050173號函暨所附被告玉山銀行帳戶109年10月11日至110年1月20日交易明細、帳戶基本資料、晶片金融卡事故資料查詢資料各1份（見本院卷第177至181頁）。 ⒉ 陳楷博（告訴人） 上開詐欺集團所屬某真實姓名、年籍均不詳之成年成員先在網路上刊登不實貸款廣告訊息，陳楷博見前揭廣告訊息後，遂依指示將上開詐欺集團所屬某真實姓名、年籍均不詳、通訊軟體LINE暱稱「陳秀琴」之成年成員（下稱「陳秀琴」）以通訊軟體LINE加入好友，「陳秀琴」遂於110年1月10日起至110年1月22日上午10時6分止，以通訊軟體LINE傳送訊息予陳楷博及與陳楷博語音通話，向陳楷博佯稱：須先支付律師費以辦理相關法律手續，方能撥付貸款云云，致陳楷博陷於錯誤，因而依「陳秀琴」之指示，於右列所示之匯款時間，以操作ATM轉帳之方式匯款右列所示遭詐欺金額至張䕒心之郵局帳戶內。 110年1月20日 上午11時34分許 7,100元 ①證人即告訴人陳楷博於警詢時之指述（見警卷第13至14頁）。 ②台北富邦銀行自動櫃員機交易明細單影本、陳楷博台北富邦銀行帳戶之金融卡反面影本各1張（見警卷第27、29頁）。 ③陳楷博與「陳秀琴」之通訊軟體LINE訊息紀錄擷取圖片12張（見警卷第63至67頁）。 ④郵局110年3月8日儲字第1100053652號函暨所附被告郵局帳戶之帳戶基本資料及109年1月1日至110年3月2日客戶歷史交易清單、郵局110年3月9日儲字第1100054166號函暨所附被告郵局帳戶之帳戶基本資料、109年10月1日至110年3月4日客戶歷史交易清單、存簿及金融卡變更資料、被告郵局帳戶之詐騙通報查詢資料、109年9月1日至110年1月25日交易明細、郵局111年3月25日儲字第1110085886號函暨所附被告郵局帳戶之帳戶基本資料、整批終止帳戶存簿變更資料、存簿變更代號、查詢金融卡變更資料、106年3月23日至111年3月22日客戶歷史交易清單各1份（見偵19146卷第33至43頁；警卷33至43頁；審易卷第87至88頁；本院卷第111至125頁）。 ⑤陳楷博報案之內政部警政署反詐騙諮詢專線紀錄表、高雄市政府警察局鳳山分局五甲派出所受理詐騙帳戶通報警示簡便格式表、金融機構聯防機制通報單、受理各類案件紀錄表、受理刑事案件報案三聯單各1份（見警卷第15至19、23至25頁）。 ⒊ 翁雪馨（告訴人） 上開詐欺集團所屬某真實姓名、年籍均不詳之成年成員先在網路上刊登不實貸款廣告訊息，翁雪馨見前揭廣告訊息後，遂依指示將上開詐欺集團所屬某真實姓名、年籍均不詳、通訊軟體LINE暱稱「陳美玲」之成年成員（下稱「陳美玲」）以通訊軟體LINE加入好友，於110年1月14日下午8時起至110年1月26日下午3時21分止，以通訊軟體LINE傳送訊息予翁雪馨、與翁雪馨語音通話及以門號+00000000000號、+00000000000號、+00000000000號、+00000000000號、+00000000000號、+00000000000號、+00000000000號撥打電話予翁雪馨，向翁雪馨佯稱：為提高信用額度、辦理貸款，須先依指示匯款云云，致翁雪馨陷於錯誤，因而依「陳美玲」之指示，於右列所示之匯款時間，以操作ATM轉帳之方式匯款右列所示遭詐欺金額至張䕒心之中信銀行帳戶內。 110年1月20日 下午3時16分許 （臺灣新北地方檢察署檢察官110年度偵字第20826號移送併辦意旨書誤載為110年1月20日15時17分許，應予更正） 13,000元 ①證人即告訴人翁雪馨於警詢時之指述（見偵20826卷第134至135頁）。 ②翁雪馨行動電話內中國信託銀行自動櫃員機交易明細單翻拍照片1張、翁雪馨郵局帳戶郵政存簿儲金簿封面影本1份（見偵20826卷第137頁正面、第139頁正面）。 ③翁雪馨行動電話內「陳美玲」之通訊軟體LINE個人頁面翻拍照片1張（見偵20826卷第138頁正面）。 ④中信銀行110年2月25日中信銀字第110224839041582號函暨所附被告中信銀行帳戶之客戶基本資料、110年1月1日至110年2月8日存款交易明細及自動化交易LOG資料、中信銀行110年2月17日中信銀字第110224839031935號函暨所附被告中信銀行帳戶之客戶基本資料、金融卡、存摺及印鑑卡掛失紀錄、109年12月1日至110年2月4日存款交易明細、中信銀行111年3月25日中信銀字第111224839091316號函暨所附金融卡掛失及補發相關說明、被告中信銀行帳戶之存款基本資料、101年1月31日至111年3月16日存款交易明細、中信銀行111年3月17日中信銀字第111224839077706號函暨所附被告中信銀行帳戶之102年5月31日至109年10月20日存款交易明細、金融卡掛失及補發資料各1份（見偵20826卷第83至86頁；偵16838卷第6至9頁；本院卷第127至139、167至173頁）。 ⑤翁雪馨報案之內政部警政署反詐騙諮詢專線紀錄表、嘉義市政府警察局第二分局興安派出所受理各類案件紀錄表、受理刑事案件報案三聯單、受理詐騙帳戶通報警示簡便格式表、金融機構聯防機制通報單各1份（見偵20826卷第7、10頁、第153頁反面至第154頁正面）。 ⒋ 張秋慧（告訴人） 上開詐欺集團所屬某真實姓名、年籍均不詳之成年成員先在網路上刊登不實貸款廣告訊息，張秋慧見前揭廣告訊息後，遂依指示將上開詐欺集團所屬某真實姓名、年籍均不詳、通訊軟體LINE暱稱「林美慧」之成年成員（下稱「林美慧」）以通訊軟體LINE加入好友，「林美慧」遂於110年1月18日上午1時15分起至110年1月20日下午4時2分止，以通訊軟體LINE傳送訊息予張秋慧及與張秋慧語音通話，期間復由上開詐欺集團所屬某真實姓名、年籍均不詳、自稱「王經理」之人，以門號+00000000000號、+00000000000號、+00000000000號、+00000000000號撥打電話予張秋慧，向張秋慧佯稱：貸款4,000,000元撥付前，須先給付用以支付保全之費用87,000元云云，致張秋慧陷於錯誤，因而依「林美慧」之指示，於右列所示之匯款時間，以網路銀行轉帳之方式匯款右列所示遭詐欺金額至張䕒心之郵局帳戶內。 ①110年1月20日 　上午11時9分許 ②110年1月20日 　上午11時11分許  ①50,000元 ②37,000元 ①證人即告訴人張秋慧於警詢時之指述（見偵19146卷第13至19頁）。 ②張秋慧行動電話內之網路銀行轉帳匯款紀錄擷取圖片2張（見偵19146卷第31頁）。 ③張秋慧與「林美慧」之通訊軟體LINE訊息紀錄擷取圖片14張（見偵19146卷第21至27頁）。 ④郵局110年3月8日儲字第1100053652號函暨所附被告郵局帳戶之帳戶基本資料及109年1月1日至110年3月2日客戶歷史交易清單、郵局110年3月9日儲字第1100054166號函暨所附被告郵局帳戶之帳戶基本資料、109年10月1日至110年3月4日客戶歷史交易清單、存簿及金融卡變更資料、被告郵局帳戶之詐騙通報查詢資料、109年9月1日至110年1月25日交易明細、郵局111年3月25日儲字第1110085886號函暨所附被告郵局帳戶之帳戶基本資料、整批終止帳戶存簿變更資料、存簿變更代號、查詢金融卡變更資料、106年3月23日至111年3月22日客戶歷史交易清單各1份（見偵19146卷第33至43頁；警卷33至43頁；審易卷第87至88頁；本院卷第111至125頁）。 ⑤張秋慧報案之內政部警政署反詐騙諮詢專線紀錄表、桃園市政府警察局中壢分局大崙派出所受理詐騙帳戶通報警示簡便格式表、金融機構聯防機制通報單、受理各類案件紀錄表各1份（見偵19146卷第55至57、61、87頁）。 ⒌ 何金龍（告訴人） 上開詐欺集團所屬某真實姓名、年籍均不詳、通訊軟體LINE暱稱「方品涵」（下稱「方品涵」）之成年成員先在「台灣借款網」網站上刊登不實貸款廣告訊息，何金龍見前揭廣告訊息後，遂依指示將「方品涵」以通訊軟體LINE加入好友，「方品涵」遂於110年1月20日上午8時45分起至下午3時32分止，以通訊軟體LINE傳送訊息予何金龍及與何金龍語音通話，期間復由上開詐欺集團所屬某真實姓名、年籍均不詳、自稱「董事長」之人，以門號+00000000000號、+00000000000號撥打電話予何金龍、由上開詐欺集團所屬某真實姓名、年籍均不詳、自稱「會計」之人，以門號+00000000000號撥打電話予何金龍，向何金龍佯稱：辦理貸款須先繳交第三方公證文件費用云云，致何金龍陷於錯誤，因而依「方品涵」之指示，於右列所示之匯款時間，匯款右列所示遭詐欺金額至張䕒心之中信銀行帳戶內。 110年1月20日 上午11時42分許 18,100元 ①證人即告訴人何金龍於警詢時之指述（見偵16838卷第10至11頁）。 ②何金龍行動電話內之「台灣借款網」網頁擷取圖片1張、通聯紀錄翻拍照片2張、何金龍與「方品涵」之通訊軟體LINE訊息紀錄擷取圖片3張（見偵16838卷第12至13頁）。 ③中信銀行110年2月25日中信銀字第110224839041582號函暨所附被告中信銀行帳戶之客戶基本資料、110年1月1日至110年2月8日存款交易明細及自動化交易LOG資料、中信銀行110年2月17日中信銀字第110224839031935號函暨所附被告中信銀行帳戶之客戶基本資料、金融卡、存摺及印鑑卡掛失紀錄、109年12月1日至110年2月4日存款交易明細、中信銀行111年3月25日中信銀字第111224839091316號函暨所附金融卡掛失及補發相關說明、被告中信銀行帳戶之存款基本資料、101年1月31日至111年3月16日存款交易明細、中信銀行111年3月17日中信銀字第111224839077706號函暨所附被告中信銀行帳戶之102年5月31日至109年10月20日存款交易明細、金融卡掛失及補發資料各1份（見偵20826卷第83至86頁；偵16838卷第6至9頁；本院卷第127至139、167至173頁）。 ④何金龍報案之新北市政府警察局樹林分局樹林派出所受理各類案件紀錄表、內政部警政署反詐騙諮詢專線紀錄表、新北市政府警察局樹林分局樹林派出所受理詐騙帳戶通報警示簡便格式表、陳報單、受理刑事案件報案三聯單各1份（偵16838卷第14至16、22至23頁）。